【裁判字號】    97,交聲,214
【裁判日期】    970730
【裁判案由】    違反道路交通管理處罰條例聲明異議
【裁判全文】
臺灣基隆地方法院交通事件裁定         97年度交聲字第214號
移送機關即
原處分機關  交通部公路總局臺北區監理所基隆監理站
異  議  人
即受處分人  乙○○
                    國民
上列受處分人因違反道路交通管理處罰條例案件，對於交通部公
路總局臺北區監理所基隆監理站中華民國97年5 月28日所為之處
分（原處分案號：基監字第裁42-AEW582742號），聲明異議，本
院裁定如下：
    主  文
異議駁回。
    理  由
一、原處分意旨略以：異議人即受處分人（下稱異議人）乙○○
    於民國97年1月24日16時30分許，騎乘車牌號碼BIP-701號重
    型機車，行經臺北市○○○路22巷口，因拆除消音器造成噪
    音違規，經台北市政府警察局士林分局執勤員警當場攔停製
    單舉發，因而依道路交通管理處罰條例第43條第1項第3款之
    規定，裁處異議人罰鍰新臺幣（下同）12,000元，並依同條
    第5項前段規定施以道安講習，暨依同條例第63條第1項第3
    款規定，記違規點數3點等語。
二、異議意旨略以：法令有修正排氣管變成可變更項目之一，異
    議人僅知道機車有換整過，但不知道有拔除消音器，只是單
    純整修機車，不知道已違反交通規定，且因機車發出聲音並
    不大，所以不覺有異，整修機車時，並未要求拔除消音器；
    又噪音的問題，應該用實際的機器測試，看是超過幾分貝才
    合理云云。
三、按車輛，指在道路上以原動機行駛之汽車（包括機器腳踏車
    ）道路交通管理處罰條例第3條第8款定有明文。因此，所謂
    汽車所有人或汽車駕駛人，當然包括機車所有人或機車駕駛
    人。次按汽車駕駛人，駕駛汽車有拆除消音器，或以其他方
    式造成噪音者，處新臺幣6,000 元以上24,000元以下罰鍰，
    並當場禁止其駕駛；汽車駕駛人違反第1項、第3項規定者，
    應接受道路交通安全講習；汽車駕駛人有第43條規定之情形
    者，除依原條款處罰鍰外，並予記違規點數3 點，道路交通
    管理處罰條例第43條第1項第3款、第5項前段、第63條第1項
    第3款分別定有明文。
四、本件異議人騎乘之車牌號碼BIP─701號重型機車，於民國97
    年1 月24日16時30分許於臺北市○○○路22巷，因改裝不合
    格排氣管並拔除消音器造成噪音，經臺北市政府警察局士林
    分局員警攔檢，以異議人有違反道路交通管理處罰條例第43
    條第1項第3款之規定，予以填製舉發違反道路交通管理事件
    通知單，並交由異議人當場簽名收受。異議人對於有改裝排
    氣管及拆除消音器之事實均不爭執。然而，以上開言詞置辯
    。經查：
  (一)交通警員製單舉發違反道路交通管理處罰條例所列之違規事
    實，本質上為行政處分，係公務員基於職務上權力，依法就
    特定之具體事件所為具有公法上效果之單方行政行為，基於
    公務員為公法上行為具有公信力之原則，該行政處分當可被
    推定為真正，其據以依法處分之事實認定亦為真正無誤。證
    人即舉發員警甲○○到庭具結證稱：「（問：取締的依據？
    ）當時執行臨檢勤務，遠遠就聽到一群機車，其中有一輛機
    車排氣管聲音很大，就攔下來，仔細一看，看到該BIP-701
    號重型機車，改裝不合規定排氣管，沒有防燙蓋，仔細看排
    氣管尾端的消音栓塞已經被拔除，經詢問駕駛人，表示改裝
    來的時候就是這個樣子了，沒有消音器栓塞，我們即依據該
    改裝排氣管的違規事實及拆除消音器栓塞的事實，依法告發
    。該駕駛人辯稱法令有變更，事實上並沒有變更，仍是適用
    道路交通管理處罰條例第16及第43條之規定，依法告發。」
    、「（問：你們取締噪音，有無一定的標準，還是只要拆除
    就告發？）我們攔下來，只要是拆除就會告發，因為消音器
    本來就是要消音，如果消音器遭拆除，機車發出的噪音，就
    一定會超過標準。」（見本院卷97年7月14日訊問筆錄）。
    此外，並有員警甲○○當庭所提排氣管沒有防燙蓋及沒有消
    音器栓塞之採證照片2張在卷可稽。衡諸證人即現場舉發員
    警甲○○與異議人素不相識，亦無仇怨，當無設詞攀誣、濫
    行舉發之虞，本院復查無員警設詞構陷或舉發錯誤之事證，
    自堪認其舉發之違規情節應屬事實，異議人辯稱不知消音器
    被拔除，自覺上開機車音量並不大，核屬其個人就機車狀況
    應行注意事項及認知，並無礙於本件拆除消音器之違規行為
    之認定，至於異議人所辯，法令有變更，徵諸該相關條文，
    並無變更情事，而異議人又提不出相關法令變更資料以資佐
    證，僅空言泛指法令有變更，亦係卸責之詞，不足採信。
  (二)按汽機車若有消音器設備不全或擅自增減變更原有規格或損
    壞不予修復等情事之違規，自由員警依道路交通管理處罰條
    例第16條第1項第2款規定處罰，但對於經換（改）裝或增、
    減、變更原有規格所產生噪音者等，如違規事實明確，則由
    員警依道路交通管理處罰條例第43條規定處罰；在非有儀器
    設備無法認定之情況下，當於經環保機關檢測後，方得依噪
    音管制法等相關規定裁處（交通部90年10月25日交路90字第
    01 1338號函參照）。依此函釋意旨，如違規事實明確，應
    由員警在違規現場予以認定處理，若因之而另有涉及違反噪
    音管制法相關規定時，始應於環境保護機關檢測後，另行裁
    罰。又道路交通管理處罰條例第43條第1項第3款前段規定，
    拆除消音器，即符合裁罰之構成要件，如以該款後段規定處
    罰，即以其他方式造成噪音之情況，始有以科學儀器做檢測
    ，作為認定造成噪音標準之問題。是以本件異議人拆除消音
    器即構成違規之事實，異議人以噪音分貝值應以儀器測量云
    云置辯，顯係混淆交通法規與環保法規之立法目的、事實認
    定與裁罰依據，此部份所辯更無足取。
  (三)綜上所述，本件事證已臻明確，異議人有於上開時、地，騎
    乘拆除消音器之上開機車，其違規行為已堪認定，是原處分
    機關依前述道路交通管理處罰條例、違反道路交通管理事件
    統一裁罰基準表規定，裁處異議人罰鍰12,000元及記違規點
    數3點，並施以道路交通安全講習，均屬有據，核無違誤。
    本件異議人之異議為無理由，應予駁回。
五、據上論斷，應依道路交通案件處理辦法第19條，裁定如主文
    。
中    華    民    國    97    年    7     月    30    日
                  交通法庭法  官  陳伯厚
以上正本證明與原本無異。
對於本件裁定如有不服，應於收受送達後5日內，向本院提出抗
告書狀，敘述抗告之理由，抗告於臺灣高等法院。
中    華    民    國    97    年    7     月    30    日
                          書記官  黃士元


司法院資訊處製作；財團法人民間司法改革基金會備份。
